臺灣臺中地方法院刑事判決
111年度易字第1791號
公  訴  人  臺灣臺中地方檢察署檢察官
被      告  陳双慶


上列被告因妨害自由案件，經檢察官提起公訴（111年度偵字第3
3448號），本院判決如下：
    主    文
陳双慶無罪。
    理    由
一、公訴意旨略以：被告陳双慶於民國111年6月16日9時26分許
    ，在臺中市○○區○○路000號前，因告訴人徐秀婷騎乘之機車
    與其友人騎乘之機車發生交通事故，詎被告竟基於恐嚇之犯
    意，向告訴人恫稱「你們這些箱子(外送員)的都騎很快，乾
    脆被人家撞死，如果我在路上看到這種箱子(外送員)的我也
    想撞死」等語，並用手指著告訴人，使告訴人心生畏懼，致
    生危害於安全，因認被告涉犯刑法第305條之恐嚇危害安全
    罪嫌等語。
二、按犯罪事實應依證據認定之，無證據不得認定犯罪事實；不
    能證明被告犯罪或其行為不罰者，應諭知無罪之判決，刑事
    訴訟法第154條第2項及第301條第1項分別定有明文。又按認
    定不利於被告之事實，應依積極證據，倘積極證據不足為不
    利於被告事實之認定時，即應為有利於被告之認定，自不必
    有何有利之證據。事實之認定應憑證據，如未能發現相當證
    據，或證據不足以證明，即不能以推測或擬制之方法，以為
    裁判基礎。而認定犯罪事實所憑之證據，包括直接證據與間
    接證據。無論直接或間接證據，其為訴訟上之證明，須於通
    常一般之人均不致有所懷疑，可得確信其為真實之程度者，
    始可據為有罪之認定。倘其證明尚未達到此一程度，而有合
    理之懷疑存在，致使無從形成有罪之確信，根據罪疑唯輕、
    罪疑唯有利被告之原則，即不得遽為不利被告之認定（最高
    法院30年上字第816號、40年台上字第86號、76年台上字第4
    986號判例意旨參照）。復按刑事訴訟法第161條第1項規 定
    ：檢察官就被告犯罪事實，應負舉證責任，並指出證明之 
    方法。因此，檢察官對於起訴之犯罪事實，應負提出證據及
     說服之實質舉證責任。倘其所提出之證據，不足為被告有
    罪 之積極證明，或其指出證明之方法，無從說服法院以形
    成被 告有罪之心證，基於無罪推定之原則，自應為被告無
    罪判決 之諭知（最高法院92年台上字第128號判例意旨參照
    ）。
三、公訴意旨認被告涉犯上開恐嚇危害安全犯行，無非係以被告
    於警詢及偵查中坦承有於前開時、地，向告訴人為「你們這
    些箱子(外送員)的都騎很快，乾脆被人家撞死，如果我在路
    上看到這種箱子(外送員)的我也想撞死」言論之供述、告訴
    人於警詢及偵查中之指述、警員製作之行車紀錄器錄影譯文
    等為其主要論據。訊據被告固坦承有於前開時、地，向告訴
    人為「你們這些箱子(外送員)的都騎很快，乾脆被人家撞死
    ，如果我在路上看到這種箱子(外送員)的我也想撞死」之言
    論，然否認有何恐嚇危害安全之犯行，辯稱：因為當時告訴
    人騎車跟伊友人發生交通事故，告訴人不趕快將對方扶起來
    ，還在滑手機，一時氣憤才會說這樣的話，伊不是要恐嚇告
    訴人，只是在抒發伊情緒而已等語。
四、經查：　　
(一)被告於111年6月16日9時26分許，在臺中市○○區○○路000號前
    ，因告訴人騎乘之機車與其友人騎乘之機車發生行車事故，
    被告便向告訴人稱「你們這些箱子(外送員)的都騎很快，乾
    脆被人家撞死，如果我在路上看到這種箱子(外送員)的我也
    想撞死」等語，並用手指著告訴人等情，經被告於警詢、偵
    訊、本院準備程序及審理時坦認（見偵卷第19至21頁、第41
    至43頁，本院卷第34頁、第56至57頁），核與告訴人於警詢
    及偵查中之指述相符（見偵卷第23至24頁、第41至43頁）、
    警員製作之行車紀錄器錄影譯文等在卷可參（見偵卷第27頁
    ），此部分事實，堪以認定。
(二)按刑法第305條之恐嚇罪，所稱以加害生命、身體、自由、
    名譽、財產之事，恐嚇他人者，係指以使人生畏怖心為目的
    ，而通知將加惡害之旨於被害人而言（最高法院52年台上字
    第751號判例參照）。又危害之通知並非確定，而仍取決於
    其他不確定之條件，此種不確定之危害通知，尚不足構成恐
    嚇罪。另在判斷被告之言語是否構成恐嚇時，應綜核雙方對
    話之整體語境，斟酌彼此衝突緣由，還原行為人陳述時之真
    意，探求被告是否有惡害他人之意，或僅係一時氣憤之情緒
    性語言，無真心惡害他人之意，而依社會一般人對於語言使
    用、舉動之認知，進行客觀之綜合評價，不宜僅著眼於特定
    之用語文字或被害人主觀感受，即率爾論斷。
(三)被告供稱因為告訴人與其友人發生交通事故，才為上開言論
    等情，核與告訴人於警詢時所陳於111年6月16日9時26分許
    ，在臺中市○○區○○路000號旁發生車禍，發生車禍後對方朋
    友便走過來，說上開言語，及指著其外送箱等情（見偵卷第
    23至24頁）相符，是被告供稱因告訴人與其友人發生交通事
    故，一時氣憤而為前揭言論之辯解，尚非無稽。再自被告所
    陳全部話語觀之，其除表示「乾脆被人家撞死」、「如果我
    在路上看到這種箱子(外送員)的我也想撞死」等語外，並有
    告稱「你們這些箱子(外送員)的都騎很快」之語；復參諸現
    今餐點外送員為求多送餐以多賺報酬而搶快致發生交通事故
    之情頻傳，則綜觀被告上開言論之前後全文，及案發時之環
    境背景、頻傳與外送員有關之交通事件，依一般經驗法則及
    社會通念綜合判斷，被告所為上開言論遣詞用字縱有未當，
    然其緣由恐係因認身為外送員的告訴人送餐搶快，不慎與其
    友人發生交通事故，在情緒激動之情形下，方為發洩情緒所
    為之字眼，難逕認其意在恐嚇。況依上開言論內容，亦係以
    如告訴人之外送員於送餐路途上搶快之條件，為單純詛咒或
    不確定之惡害通知，依上開說明，亦應不足以構成恐嚇危害
    安全罪。從而，被告辯稱當時僅係宣洩對告訴人不滿情緒，
    主觀上並非出於以使人生畏怖心為目的而為加惡害意旨之通
    知等語，尚非全然不可採信。
五、綜上所述，被告固因不滿告訴人與其友人發生交通事故，而
    有措詞不當之舉，然本案依公訴人所提出之證據，尚不足以
    證明被告確有公訴意旨所指恐嚇危害安全之罪嫌，公訴人既
    無法為充足之舉證，無從說服本院形成被告有罪之心證，基
    於「罪證有疑、利於被告」之原則，自應為有利於被告之認
    定，本案屬不能證明被告犯罪，依法自應為無罪之諭知。
據上論斷，應依刑事訴訟法第301條第1項，判決如主文。
本案經檢察官廖志國提起公訴，檢察官温雅惠到庭執行職務。
中　　華　　民　　國　　111 　年　　11　　月　　28　　日
                  刑事第十五庭  法　官　江健鋒
以上正本證明與原本無異。
如不服本判決，應於收受本判決後20日內向本院提出上訴書狀，
其未敘述上訴理由者，並得於提起上訴後20日內向本院補提理由
書狀（均須按他造當事人之人數附繕本）。
告訴人或被害人如不服判決，應備理由具狀向檢察官請求上訴，
上訴期間之計算，以檢察官收受判決正本之日起算。
                                書記官　呂偵光
中　　華　　民　　國　　111 　年　　11　　月　　28　　日